【裁判字號】    97,交聲,1
【裁判日期】    970229
【裁判案由】    聲明異議
【裁判全文】
臺灣臺中地方法院交通事件裁定         97年度交聲字第1號
原處分機關  交通部公路總局臺中區監理所（臺中市監理站）
異  議  人
即受處分人  甲○○
上列受處分人因違反道路交通管理處罰條例案件，對於交通部公
路總局臺中區監理所臺中市監理站民國96年11月23日所為之裁決
（裁監稽違字第裁61－GD0000000號裁決書）聲明異議，本院裁
定如下：
    主    文
異議駁回。
    理    由
一、原處分機關意旨略以：異議人即受處分人甲○○（下稱受處
    分人）於民國96年9月16日14時20分許，駕駛車號723-NL號
    營業一般小客車，在臺中市○○路、成功路口，因轉彎車不
    讓直行車先行，違反道路交通安全規則肇事致人受傷後逃逸
    ，經臺中市警察局第一分局交通分隊警員以中市警交字第GD
    0000000號舉發違反道路交通管理事件通知單舉發，並經原
    處分機關於96年11月23日，以裁監稽違字第裁61－GD000000
    0號裁決書，裁處受處分人違反道路交通管理處罰條例第62
    條第4項之規定，處罰鍰新台幣（下同）6000元，並吊銷駕
    駛執照，1年內禁考等語。
二、異議意旨略以：受處分人甲○○於上開時、地，與何姵欣所
    騎乘之車號G5L-780號重型機車發生擦撞，伊有下車查看，
    何姵欣稱說她沒有事，在趕時間等語，伊才離開現場，爰此
    聲明異議云云。
三、按「汽車駕駛人駕駛汽車肇事致人受傷或死亡者，應即採取
    救護措施及依規定處置，並通知警察機關處理，不得任意移
    動肇事汽車及現場痕跡證據，違反者處新臺幣3000元以上90
    00元以下罰鍰。但肇事致人受傷案件當事人均同意時，應將
    肇事汽車標繪後，移置不妨礙交通之處所。」「前項駕駛人
    肇事致人受傷而逃逸者，吊銷其駕駛執照；致人重傷或死亡
    而逃逸者，吊銷其駕駛執照，並不得再考領。」「汽車駕駛
    人，曾依本條例其他各條規定吊銷駕駛執照者，一年內不得
    考領駕駛執照。」道路交通管理處罰條例第62條第3項、第4
    項、第67條第3項定有明文。再按道路交通管理處罰條例第6
    2條第3項、第4項之規定本旨係在增進行車安全、保護他人
    權益，以維持社會秩序。蓋道路交通事故發生後，有受傷或
    死亡之情形者，應即時救護或採必要之措施，以防損害範圍
    之擴大。如駕駛人於肇事後，隨即駕車逃離現場，不僅使肇
    事責任認定困難，更可能使受傷之人喪失生命，自有從嚴處
    理之必要，此有司法院大法官釋字第284號、第531號解釋可
    資參照。職是之故，汽車駕駛人駕駛汽車發生交通事故，不
    論其責任之歸屬為何，即有義務留在肇事現場，採取救護或
    其他必要措施，並向警察機關報告，以保護他人權益，同時
    釐清肇事責任，自不待言。且道路交通管理處罰條例第62條
    第4項之意旨，概以道路交通事故之發生，常非於己之鄰親
    家里，時有告救不能情事，乃科以肇事者須即採取救護或其
    他必要措施，並應向警察機關報告之法定義務，以防因就醫
    延誤致生無謂傷亡，並俾得通知傷亡者家屬到場，以明責任
    ，是凡肇事人於行車肇事致人受傷或死亡，未即採取救護或
    其他必要措施，並向警察機關報告，即駕車駛離現場者，均
    應依該規定處罰。至於其嗣後是否受刑事訴追或已否與被害
    人達成民事和解，對其應受之處罰，不生影響。
四、經查，受處分人於96年9月16日14時20分許，駕駛車牌號碼
    723-NL號營業小客車，沿臺中市○○路由北往南方向行駛，
    途經建國路與成功路交岔路口，因轉彎車未注意行車動態，
    不慎與直行之何姵欣所騎乘之車牌號碼G5L-780號重型機車
    發生擦撞，致何姵欣人車倒地，並受有頭臉部挫傷併擦傷、
    左肩挫傷、左手腕挫傷、左足踝挫傷等傷害，詎甲○○明知
    駕駛上開動力交通工具肇事並致人受傷後，雖下車查看，然
    指責何姵欣過失後，竟未停留現場救護已受傷之何姵欣，竟
    基於肇事逃逸之犯意，沿成功路往新民街之方向逃逸。嗣經
    路人記下甲○○所駕駛之上開車輛車牌號碼後，為警依車牌
    號碼循線查獲舉發等情，業經證人何姵欣於另案刑事案件即
    本院96年度交訴字第359號之警詢及偵查中之證述明確（見
    該案所附之警卷第5至8頁、偵卷第6頁），並有診斷證明書
    、交通事故初步分析研判表、道路交通事故現場圖、道路交
    通事故調查報告表（一）（二）、照片13張、台中市警察局
    舉發違反道路交通管理事件通知單等附卷可稽（見該案所附
    之警卷第10至第21頁），且受處分人之肇事逃逸犯行部分，
    亦經本院於97年1月28日以96年度交訴字第359號刑事判決判
    處有期徒刑6月，如易科罰金，以新臺幣1000元折算1日等情
    ，業經本院依職權調閱本院96年度交訴字第359號刑事案卷
    審閱無訛，是受處分人前揭駕駛汽車肇事致人受傷後逕行離
    開現場之違規事實，至堪認定。又受處分人雖於事後已與被
    害人何姵欣達成和解，然受處分人於肇事後既為處理被害人
    之傷勢，即擅行離開，縱其事後心生悔悟而與被害人何姵欣
    達成和解，惟此乃其違反行政法作為義務後之補救措施，仍
    無解於其違反道路交通管理處罰條例之責。從而，原處分機
    關據以援引上開規定，裁處罰鍰6000元，並吊銷駕駛執照，
    1 年內禁考之處分，尚無不合，受處分人聲明異議為無理由
    ，應予駁回。
五、據上論斷，應依道路交通管理處罰條例第87條第2項、道路
    交通案件處理辦法第19條，裁定如主文。
中    華    民    國    97    年     2    月    29    日
                  交通法庭    法  官   柯雅惠
上正本證明與原本無異。
如不服本裁定應於送達後五日內向本院提出抗告狀。
                              書記官
中    華    民    國    97    年     2    月    29    日


司法院資訊處製作；財團法人民間司法改革基金會備份。
